【裁判字號】    88,交聲,470
【裁判日期】    890131
【裁判案由】    違反道路交通管理處罰條例聲明異議
【裁判全文】
臺灣臺北地方法院交通事件裁定                    八十八年度交聲字第四七０號
    異議人即
    受處分人  甲○○
右列受處分人因違反道路交通管理處罰條例案件，對於台北市交通事件裁決所中華民
國八十八年七月二十七日所為之處分 (原處分案號：北市交裁字第四０一二二三號）
，聲明異議，本院裁定如左：
    主      文
異議駁回。
    理      由
一、按汽車行駛時，駕駛人應注意兩車併行之間隔，並隨時採取必要之安全措施，道
    路交通安全規則第九十四條第三項定有明文，又汽車駕駛人，駕駛汽車肇事致人
    受傷，應即採取救護或其他必要之措施，並向警察機關報告，不得駛離，違者吊
    扣其駕駛執照三個月至六個月，道路交通管理處罰條例第六十二條第一項亦定有
    明文。
二、本件受處分人即異議人甲○○於民國八十八年五月十二日下午四時二十分許，駕
    駛車號ＥＲ－二四六號營業用小客車，沿台北市○○區○○路二段由南往北方向
    行駛，途經台北市○○區○○路二段二二三號前道路時，本應注意汽車行駛時，
    駕駛人應注意兩車併行之間隔，並隨時採取必要之安全措施，而依當時情形又非
    不能注意，竟疏未注意在其所駕駛汽車右側有由乙○○所騎乘車號ＤＲＶ－一五
    一號輕型機車與其併行，而使其右後車門把手處與乙○○所騎乘機車相互擦撞，
    乙○○因此人車倒地，受有頭部撞傷、上唇撕裂傷及左膝挫傷、左足擦傷之傷害
    ，詎甲○○駕車肇事致乙○○受傷後，竟未採取救護或其他必要之措施，並向警
    察機關報告，而逕自駛離，經警到場處理後，以受處分人有違反前揭道路交通管
    理處罰條例第第六十二條第一項規定之行為掣單舉發，原處分機關乃於八十八年
    七月二十七日以受處分人有前揭道路交通管理處罰條例第六十二條第一項規定之
    行為，從輕裁處吊扣其駕駛執照三個月之處分。
三、訊據受處分人固不否認有於前揭時間駕駛前述車號汽車行經前述地點，惟矢口否
    認有任何違反道路交通管理處罰條例之行為，辯稱：我並不知道我有撞到人，不
    過我有下車停在二十公尺外，看好像沒事，我才離開云云，惟查：
    受處分人如何於前開時地，駕車未注意兩車併行之間隔以致使其所駕駛汽車右後
    車門把手處擦撞乙○○所騎乘之機車，而使乙○○因此人車倒地，受有前開傷害
    ，受處分人並於事故發生後未採取救護或其他必要之措施，並向警察機關報告，
    而逕自駛離之事實，業據乙○○於警訊及於本院八十八年九月六日調查時供述明
    確（本院卷內之交通事故談話紀錄表及本院前開期日訊問筆錄參照），而受處分
    人所駕駛汽車經警於八十八年五月二十五勘驗結果，發現其右後車門把手處留有
    擦痕，有勘驗紀錄表一份在卷可稽，而乙○○所騎乘機車因受此擦撞因此向右倒
    地，在本件事故現場留有長達三四公尺之刮地痕，其所騎乘機車右側並留有刮地
    後之擦痕，有本現車禍事故之現場圖及交通事故補充資料表附本院卷可稽，則以
    乙○○所留於本件事故現場之長達三四公尺之刮地痕以觀，其定係受外力之碰撞
    方會倒地，而不可能是自己去擦撞受處分人所駕駛之汽車，否則其機車倒地後不
    會留有如此長之刮地痕之理！按汽車行駛時，駕駛人應注意兩車併行之間隔，並
    隨時採取必要之安全措施，道路交通安全規則第九十四條第三項定有明文，受處
    分人駕車於上述時間行經前述地點，本即應注意上開道路交通安全規則之規定，
    而依當時情形又非不能注意，竟疏未注意在其所駕駛汽車右側有由乙○○所騎乘
    上開機車與其併行，而使其右後車門把手處與乙○○所騎乘機車相互擦撞，而使
    乙○○因此人車倒地，受有前開傷害，其就本件事故之發生負有過失甚為明確，
    而被害人乙○○亦因本件事故受有前開傷害，有記載其受有前開傷害之西園醫院
    出具之診斷證明書一份附本院卷可稽，被害人乙○○所受傷害與受處分人之過失
    行為間有相當因果關係，而受處分人於本院八十八年九月六日調查時自承其有感
    覺有一點擦撞，而且有下車（當日訊問筆錄參照），雖其辯稱並不知道有撞到人
    ，惟如前所述本件被害人乙○○所騎乘機車被撞倒地後於現場留有長達三四公尺
    之刮地痕，則由被害人乙○○所騎乘機車留於現場之刮地痕以觀，本件受處分人
    駕駛汽車擦撞及被害人乙○○所騎乘機車之力道不可謂不大，衡諸一般國民生活
    經驗法則，吾人不敢置信於道路上駕駛汽車當聽到自己所駕駛汽車有碰撞聲發生
    ，而與其碰撞之機車又倒地滑行三四公尺，騎乘機車者又非小如螻蟻，駕駛汽車
    之人聽見擦撞聲，並下車後會視而不見！受處分人辯稱其並不知道有駕車撞到人
    ，顯不足採，是受處分人駕車經過肇事地點既有聽到碰撞聲，卻於下車後發現無
    任何異狀即離去，其顯有駕車肇事致被害人乙○○受傷後，未採取救護或其他必
    要之措施，並向警察機關報告，而逕自駛離之事實可堪認定，其雖以前揭情詞置
    辯，尚難認其辯解為可採，本件事證明確，受處分人之違規行為堪以認定。
四、綜上所述，受處分人確有在前揭時地駕駛汽車未注意兩車併行之間隔以致肇事致
    人受傷，未即採取救護或其他必要之措施，並向警察機關報告，而逕自駛離之行
    為，從而原處分機關乃依前揭道路交通管理處罰條例第六十二條第一項規定從輕
    裁處吊扣受處分人其駕駛執照三個月之處分，核無違誤，本件受處分人之異議為
    無理由，自應將其異議駁回。
據上論斷，應依道路交通案件處理辦法第十九條，裁定如主文。
中      華      民      國    八十九    年      一      月    三十一    日
                                      臺灣臺北地方法院交通法庭
                                          法  官  葉  建  廷
右正本證明與原本無異
如不服本裁定應於送達後五日內向本院提出抗告狀
                                          書記官  江  虹  儀
中      華      民      國    八十九    年      二      月      二      日


司法院資訊處製作；財團法人民間司法改革基金會備份。
